臺灣高等法院刑事裁定
110年度聲再字第63號
再審聲請人  葉雲星
即受判決人          



代  理  人  陳鄭權  律師
上列聲請人因貪污治罪條例等案件，對於本院108年度上訴字第
1368號，中華民國109年1月15日第二審確定判決（臺灣桃園地方
法院106年度訴字第628號，起訴案號：臺灣桃園地方檢察署105
年度偵字第19273、20283號、106年度偵字第13597號）聲請再審
，裁定如下：
    主  文
再審之聲請駁回。 
    理  由
一、聲請內容概要：(1)如僅將持有物延不交還，不得以侵占罪
    相繩，因下任里長游鳳祿始終刁難，遲不與聲請人交接，導
    致交接程序延宕，確定判決認餘款、車輛等未移交下任里長
    並點交，主觀上即具有侵占之故意，係將侵占罪之主觀要件
    恝置不論，自非適法。(2)鄧仁松係擔任監事兼代理常務監
    事，並參與民國104年度會員大會，對於經費收支決算書及
    預算書自無不知之理，渠事後聲稱不知情亦未授權聲請人蓋
    用印章云云，顯係推託之詞。謝文忠並未正式辭職，且103
    年度經費收支預算書尚須經過理監事及出納及總幹事審核確
    認，故其放心授權聲請人蓋用印章，謝文忠否認上情，僅係
    卸責之詞。確定判決對於上述有利於被告之事證均置之不論
    ，有刑事訴訟法第420條第1項第6款規定應予再審事由。
二、刑事訴訟法第420條第1項第6款所謂發現新事實、新證據，
    雖不以該事證於事實審法院判決前已存在為限，並包括判決
    確定後才存在或成立的事實、證據；然而必須該事證本身可
    單獨或結合之前已經存在卷內的各項證據，綜合判斷，認為
    足以動搖原有罪確定判決而為受判決人無罪、免訴、免刑或
    輕於原判決所認罪名判決者，才得聲請再審。如未具備上述
    要件即不能據為聲請再審原因（最高法院104年度台抗字第
　　231號裁定參照）。
三、本院之論斷：
(一)確定判決綜合全案卷證資料，認定聲請人擔任桃園市○○區○○
    里里長（99年8月1日至103年12月24日）及同區○○社區發展
    協會第6屆理事長（100年10月2日至104年1月15日）里長卸
    任後，侵占任內基於公益所持有之回饋金新台幣60萬7803元
    及自用小貨車1輛、機車2輛；又於104年1月11日前某日，在
    103年度協會收支決算表、104年度經費收支預算表（詳確定
    判決附表三）偽造謝文忠、鄧仁松印文並持以行使，已敘明
    所憑依據及認定理由，並就聲請人否認犯行之各項辯解：「
    1.回饋金均使用在宮廟活動，結餘之45萬元在聲請人家中被
    扣押，可見錢還在，並未與聲請人之財產混同。2.車輛依守
    望相助組織章程規定，守望相助隊解散時應將借調之器物、
    設備歸還原主；新任里長恢復運作沒有跟聲請人講，且聲請
    人之前有將物資返還給原捐贈者之經驗，主觀上認為應歸還
    原捐贈者。若有意侵占，可直接賣掉，為何還要停放家中？
    聲請人卸任後一直希望新任里長發公文並且造冊再來交接，
    但新任里長直接來拿，故聲請人不答應。3.謝文忠擔任協會
    會計，有提供印章給聲請人使用；離職時並無正式辭呈，也
    未將印章取回，應該就是同意聲請人繼續使用；協會第7屆
    第1次會員大會手冊顯示鄧仁松是以代理常務監事的身分製
    作監察報告，手冊都有鄧仁松的印文，鄧仁松卻無異議，可
    見有授權聲請人使用印章。」均已論述不可採信或不足為有
    利聲請人認定之理由。確定判決關於犯罪事實認定及得心證
    理由，皆依卷內訴訟資料詳加論述，有各項直接、間接證據
    資料可憑，並無違反經驗或論理法則。
(二)聲請人雖然提出任期內相關支出單據，為證明聲請人確有支
    出；但該等單據只能證明聲請人在任期內的支出情形，與聲
    請人卸任里長之後侵占任內基於公益所持有財物之犯行認定
    無關。聲請內容仍以因受下任里長刁難以致交接程序延宕，
    主觀上無侵占故意，重覆辯解經鄧仁松、謝文忠授權聲請人
    蓋用印章等與確定判決已經論駁之辯解，並非新事實、新證
    據，且與卷內各項證據綜合判斷觀察，並不足以動搖原有罪
    確定判決之認定，無從取代原確定判決依調查結果明白論斷
    之犯罪事實，無得對聲請人為更有利判決，並不符合刑事訴
    訟法第420條第1項第6款再審要件。
四、確定判決已就聲請人所述再審事由，詳細論述。聲請再審之
    內容並無聲請人所稱發現新證據足認原確定判決認事用法有
    誤之事實。聲請人聲請再審，無非僅就聲請人自己認為原審
    未採信聲請人之辯解而主張原確定判決之憑認有誤，再為爭
    執。再審聲請無理由，應予駁回。
五、依刑事訴訟法第434條第1項，裁定如主文。　　
中　　華　　民　　國　　110 　年　　3 　　月　　31　　日
                      刑事第二庭審判長法　官  周盈文
                                      法　官  錢建榮
                                      法　官  郭豫珍
以上正本證明與原本無異。
如不服本裁定，應於收受送達後10日內向本院提出抗告狀。
                                      書記官  葉書豪
中　　華　　民　　國　　110 　年　　3 　　月　　31　　日